臺灣新竹地方法院刑事判決
110年度簡上字第106號
上  訴  人  臺灣新竹地方法院檢察署檢察官
被      告  葉秀柏



上列上訴人因被告詐欺案件，不服本院新竹簡易庭於中華民國11
0 年10月13日所為之110 年度竹簡字第709 號第一審刑事簡易判
決（聲請簡易判決處刑書案號：臺灣新竹地方檢察署110 年度偵
字第7911號），提起上訴；及移送併案審理（110 年度偵字第12
321、12322號，110 年度偵字第14068 號），本院管轄第二審之
合議庭判決如下：
    主  文
原判決撤銷。
葉秀柏幫助犯詐欺取財罪，處拘役伍拾日，如易科罰金，以新臺
幣壹仟元折算壹日。
    事  實
一、葉秀柏可知行動電話門號之申辦資格並無限制，任何人均能
　　自行向電信公司申辦行動電話門號使用，除犯罪者為躲避檢
　　警追查外，並無借用毫無相關之他人行動電話門號之必要，
　　並能預見提供本人之行動電話門號供他人使用，有遭他人利
　　用作為詐騙工具之可能性，且預見可能因而幫助他人從事詐
　　欺之不法犯罪，竟仍基於幫助他人詐欺取財之未必故意，於
　　民國109 年12月19日，在桃園地區某處，以新臺幣（下同）
　　300 元之代價，將其申辦之0000000000號行動電話門號出售
　　予姓名年籍均不詳之詐欺集團成年成員使用，葉秀柏即以此
　　方式幫助該詐欺集團從事詐欺犯行。該真實姓名年籍不詳之
　　成年人所屬之詐欺集團於取得上開門號後，即於109 年12月
　　29日以上開門號向樂點股份有限公司（以下簡稱樂點公司）
　　申請註冊為GASH會員。嗣該詐欺集團成員即共同基於意圖為
　　自己不法所有之詐欺犯意聯絡，分別為下列行為：
（一）於110 年1 月29日，透過通訊軟體LINE向王彥傑訛稱網友
　　　見面援交需先購買GASH遊戲點數云云，致使王彥傑陷於錯
　　　誤，而於同日22時至23時許，在便利商店內陸續購買4 張
　　　GASH點數（序號分別為：0000000000號、0000000000號、
　　　0000000000號、0000000000號，價值共3 萬3000元），復
　　　拍攝該等GASH點數帳號密碼後告知該詐欺集團成員，旋遭
　　　該詐欺集團成員儲入前揭GASH會員帳號內。嗣因王彥傑察
　　　覺有異，乃報警處理，因而為警循線查悉上情。
（二）於110 年1 月31日，透過通訊軟體LINE向郭智杰訛稱購買
　　　I PHONE廠牌手機（型號：12Promax 128G）需先購買GASH
　　　遊戲點數云云，致使郭智杰陷於錯誤，而於同日16時52分
　　　許，在高雄市三民區統一便利商店達勇門市內陸續購買2
　　　張GASH點數（序號分別為：0000000000號、0000000000號
　　　），復拍攝該等GASH點數帳號密碼後以通訊軟體LINE而告
　　　知該詐欺集團成員員，旋遭該詐欺集團成員儲入前揭GASH
　　　會員帳號內。嗣因郭智杰察覺有異，乃報警處理，因而為
　　　警循線查悉上情。
（三）於110 年2 月27日，透過通訊軟體LINE向莫ΟΟ（93年生
　　　，真實姓名年籍資料均詳卷）訛稱網友見面援交需先購買
　　　GASH遊戲點數云云，致使莫ΟΟ陷於錯誤，而於同日14時
　　　11分許，在全家便利商店基隆巴塞店內購買2 張GASH點數
　　　1000點（序號分別為：0000000000號、0000000000號，價
　　　值共2000元），復拍攝該等GASH點數帳號密碼後以通訊軟
　　　體LINE告知該詐欺集團成員，旋遭該詐欺集團成員儲入前
　　　揭GASH會員帳號內。嗣因莫ΟΟ察覺有異，乃報警處理，
　　　因而為警循線查悉上情。
（四）於110 年3 月5 日，透過通訊軟體LINE向劉鑫彥訛稱網友
　　　見面援交需先購買GASH遊戲點數云云，致使劉鑫彥陷於錯
　　　誤，而於同日14時許，在便利商店內購買7 張GASH點數（
　　　序號分別為：0000000000號、0000000000號、0000000000
　　　號、0000000000號、0000000000號、0000000000號、0000
　　　000000號，價值共3 萬3000元），復拍攝該等GASH點數帳
　　　號密碼後以通訊軟體LINE告知該詐欺集團成員，其中序號
　　　為0000000000號及0000000000號之2 張GASH點數旋遭該詐
　　　欺集團成員儲入前揭GASH會員帳號內。嗣因劉鑫彥察覺有
　　　異，乃報警處理，因而為警循線查悉上情。　　　
二、案經莫ΟΟ訴由基隆市警察局第二分局報請臺灣新竹地方檢
    察署檢察官偵查起訴，暨王彥傑訴由新北市政府警察局三重
　　分局報請、郭智杰訴由臺中市政府警察局太平分局報請及劉
　　鑫彥訴由雲林縣警察局西螺分局報請臺灣新竹地方檢察署檢
　　察官偵查移送併案審理。 
    理  由
一、按被告以外之人於審判外之言詞或書面陳述，除法律有規定
    者外，不得作為證據，刑事訴訟法第159 條第1 項定有明文
    ；又被告以外之人於審判外之陳述，經當事人於審判程序同
    意作為證據，法院審酌該言詞陳述或書面陳述作成時之情況
    ，認為適當者，亦得為證據，刑事訴訟法第159 條之5 第1
    項亦定有明文。經查，本判決所引用以下被告以外之人於審
    判外之陳述之供述證據及其餘所依憑判斷之非供述證據等證
    據方法，檢察官及被告於本院審理中均不爭執證據能力（見
　　簡上字第106 號卷第130、131、162至169頁），復均未曾於
　　言詞辯論終結前聲明異議，而本院審酌本判決所引用以下被
　　告以外之人於審判外之陳述作成時之情況，均無不能自由陳
　　述之情形，亦均無違法取證及證明力過低之瑕疵，且均與待
　　證事實具有關連性，認為以之作為證據應均為適當，依前揭
　　規定說明，自得為證據。至於本院下列所引用其餘依憑判斷
　　之非供述證據部分，並無證據證明係違反法定程序所取得，
　　或其他不得作為證據之情形，依刑事訴訟法第158 條之4 規
　　定之反面解釋，亦應認均有證據能力。
二、訊據被告葉秀柏對於前揭事實坦承不諱（見簡上字第106 號
    卷第129至131、169 頁），並經告訴人即被害人王彥傑、郭
　　智杰、莫ΟΟ及劉鑫彥等人於警詢時分別指訴綦詳（見偵字
　　第9682號卷第10、11頁、偵字第11135 號卷第4 頁、偵字第
　　7911號卷第7、8頁、偵字第14068 號卷第11、12頁），且有
　　通聯調閱查詢單4 份、樂點公司訂單查詢明細4 份、前揭GA
　　SH會員資料1 份、新北市政府警察局三重分局慈福派出所陳
　　報單1 份、內政部警政署反詐騙諮詢專線紀錄表2 份、告訴
　　人王彥傑與詐欺集團成員間通訊軟體LINE對話紀錄1 份、告
　　訴人王彥傑所提供GASH遊戲點數發票4 份及交易資料4 份、
　　高雄市政府警察局鳳山分局五甲派出所陳報單1 份、受理各
　　類案件紀錄表1 份、受理刑事案件報案三聯單1 份、告訴人
　　郭智杰所提供GASH遊戲點數發票2 份及交易資料2 份、告訴
　　人莫ΟΟ所提供GASH遊戲點數發票1 份及交易資料2 份、告
　　訴人莫ΟΟ與詐欺集團成員間通訊軟體LINE對話紀錄1 份、
　　告訴人劉鑫彥所提供GASH遊戲點數交易資料7 份、高雄市政
　　府警察局左營分局新莊派出所受（處）理案件證明單1 份、
　　受理各類案件紀錄表1 份等附卷足稽（見偵字第9682號卷第
　　5至9、12至18頁、偵字第11135 號卷第5 至12、16頁、偵字
　　第7911號卷第5、6、9 至18頁、偵字第14068 號卷第13至16
　　、18、26、27頁），足認被告前開自白核與事實相符而堪以
　　採信。從而本案事證明確，被告所為前揭犯行足堪認定，應
　　予依法論科。
三、論罪科刑：
（一）核被告葉秀柏交付行動電話門號供人不法使用，顯係基於
　　　幫助他人詐欺取財之不確定犯意，且其所為提供行動電話
　　　門號之行為亦屬刑法詐欺取財罪構成要件以外之行為，其
　　　既以幫助他人犯罪之意思而參與犯罪構成要件以外之行為
　　　，核其所為，係犯刑法第30條第1 項前段、第339 條第1
　　　項之詐欺取財罪之幫助犯，爰依刑法第30條第2 項減輕其
　　　刑。又被告係以1 次提供其名義之前開行動電話門號之行
　　　為，幫助詐騙集團成員先後詐騙告訴人王彥傑、郭智杰、
　　　莫ΟΟ及劉鑫彥等人，為想像競合犯，應依刑法第55條前
　　　段之規定，從一重處斷。又聲請簡易判決處刑意旨雖未敘
　　　及被告提供前揭行動電話門號而幫助詐欺集團成員詐欺告
　　　訴人王彥傑、郭智杰及劉鑫彥等人部分，惟此部分犯罪事
　　　實與檢察官已聲請簡易判決處刑並經本院論罪科刑部分既
　　　具有想像競合犯之裁判上一罪關係，已如前述，應為聲請
　　　簡易判決處刑效力所及，且經臺灣新竹地方檢察署檢察官
　　　移送本院併案審理（110 年度偵字第12321、12322號，11
　　　0 年度偵字第14068 號），本院自應併予審究，附此敘明
　　　。
（二）原審以被告所犯幫助詐欺取財罪，罪證明確，予以論罪科
　　　刑，固非無見，惟查被告提供上開行動電話門號予詐欺集
　　　團成員用以幫助詐欺告訴人莫ΟΟ外，亦同時予詐欺集團
　　　成員用以幫助詐欺告訴人王彥傑、郭智杰及劉鑫彥等人，
　　　此部分犯罪事實應為檢察官聲請簡易判決處刑效力所及，
　　　業如前述，原審判決未及審酌此部分被告幫助詐欺集團詐
　　　欺告訴人王彥傑、郭智杰及劉鑫彥等人之犯罪事實，乃有
　　　違誤，自屬無可維持，應由本院予以撤銷改判。
（三）爰審酌被告以前述代價提供所申辦之行動電話門號幫助他
　　　人為詐欺取財犯行，造成偵查犯罪困難，使詐欺集團藉以
　　　逃避查緝，破壞社會治安，危害經濟秩序，亦使告訴人等
　　　受詐騙而受有損害，併審酌被告之犯罪動機、目的、手段
　　　、情節、所生損害情形、犯後坦承犯行，有與告訴人莫Ο
　　　Ο達成和解，並給付賠償款項2000元等情，有本院公務電
　　　話紀錄表2 份在卷足憑（見竹簡字709 號卷第31、33頁）
　　　，惟並未與其餘告訴人王彥傑、郭智杰及劉鑫彥等人達成
　　　和解，兼衡被告為高中畢業之智識程度、領有身心障礙證
　　　明（見偵字第7911號卷第34頁）、現從事保全工作，經濟
　　　狀況尚可之生活狀況等一切情狀，量處如主文所示之刑，
　　　及諭知如易科罰金之折算標準，以資懲儆。
四、末按犯罪所得，屬於犯罪行為人者，沒收之。但有特別規定
    者，依其規定；前2 項之沒收，於全部或一部不能沒收或不
    宜執行沒收時，追徵其價額；又宣告前2 條之沒收或追徵，
    有過苛之虞、欠缺刑法上之重要性、犯罪所得價值低微，或
    為維持受宣告人生活條件之必要者，得不宣告或酌減之，刑
    法第38條之1 第1 項前段、第3 項、第38條之2 第2 項分別
    定有明文。又幫助犯乃僅對犯罪構成要件以外之行為加以助
    力，且無共同犯罪之意思，對於正犯所有因犯罪所得之物，
    無庸為沒收之宣告，最高法院86年度臺上字第6278號、89年
    度臺上字第6946號判決意旨可資參照。經查被告係以300 元
    之代價提供其所申辦之上開行動電話門號，並有收得該款項
    等情，業經被告於偵訊及原審訊問時供述甚明（見偵字第79
    11號卷第32頁、竹簡字第709 號卷第25、26頁），足認被告
    就本案幫助詐欺取財犯行之犯罪所得為300 元，惟被告業已
    賠償告訴人莫ΟΟ2000元等情，已如前述，顯見此部分已足以
    達到沒收制度剝奪被告犯罪所得之立法目的，若再宣告沒收
    被告犯罪所得，亦將使被告承受過度之不利益，顯屬過苛，
    爰依刑法第38條之2 第2 項之規定，就被告犯罪所得部分不
    予宣告沒收或追徵，附此敘明。
據上論斷，應依刑事訴訟法第455 條之1 第1 項、第3 項、第36
9 條第1 項前段、第364 條、第299 條第1 項前段，判決如主文
。
本案經檢察官蔡宜臻聲請簡易判決處刑、提起上訴及移送併案審
理，檢察官劉晏如移送併案審理，檢察官陳亭宇及黃振倫到庭執
行職務。
中　　華　　民　　國　　111 　年　　12　　月　　21　　日
                  刑事第二庭    審判長法  官  廖素琪
                                      法  官  林哲瑜
                                      法  官  楊惠芬
以上正本證明與原本無異。
不得上訴。
中　　華　　民　　國　　111 　年　　12　　月　　21　　日
 　　　　　　　　　　　　　　　　　　 書記官  曾柏方  
附錄本案論罪科刑法條：
刑法第339 條第1 項：
意圖為自己或第三人不法之所有，以詐術使人將本人或第三人之
物交付者，處五年以下有期徒刑、拘役或科或併科五十萬元以下
罰金。
刑法第30條：
幫助他人實行犯罪行為者，為幫助犯。雖他人不知幫助之情者，
亦同。
幫助犯之處罰，得按正犯之刑減輕之。